臺灣臺中地方法院交通事件裁定　　　　100年度交聲字第515號
移送機關即
原處分機關　交通部公路總局臺中區監理所豐原監理站
異 議人 即
受 處分 人　陳政賢
上列異議人因違反道路交通管理處罰條例案件，對於交通部公路
總局臺中區監理所豐原監理站民國一百年一月二十六日所為之裁
決書（豐監稽違字第裁六三－ＧＦ0000000號），聲明異
議，本院裁定如下：
    主  文
異議駁回。
    理  由
一、原處分意旨略以：異議人陳政賢於民國九十九年十月二十六
    日下午五時四十三分許，騎乘車牌號碼ＩＸＲ－四○七號重
    型機車，行經臺中市○○○路、工業區○○路口，因機器腳
    踏車駕駛人未依規定戴安全帽之違規行為，爰依道路交通管
    理處罰條例第三十一條第六項規定，裁處罰鍰新臺幣（下同
    ）五百元。
二、聲明異議意旨略以：異議人於上開時、地，騎乘上開重型機
    車，並無未依規定戴安全帽，而是戴工地安全帽，工地安全
    帽是保護頭部安全，如果執行單位認為工地安全帽並不能保
    護頭部安全，則工地安全帽作用為何？同樣都是保護頭部的
    帽子，就是安全帽，工地安全帽與執行單位所說的安全帽，
    僅因場地、叫法不同而已，執行單位要在文字上發揮，那只
    是要錢罷了，爰請求撤銷原處分等語。
三、按機器腳踏車駕駛人或附載座人未依規定戴安全帽者，處駕
    駛人五百元罰鍰，道路交通管理處罰條例第三十一條第六項
    定有明文。次按機器腳踏車駕駛人及附載座人應依下列規定
    配戴安全帽：一、安全帽應為乘坐機器腳踏車用之安全帽，
    經經濟部標準檢驗局檢驗合格，並於帽體貼有檢驗合格標識
    或梅花型Ｓ產品安全標誌。二、帽體及相關配件必須齊全，
    並無毀損、鬆脫或變更之情事。三、配帶時安全帽應正面朝
    前及位置正確，於顎下繫緊扣環，安全帽並應適合頭形，穩
    固戴在頭上，不致上下左右晃動，且不可遮蔽視線，道路交
    通安全規則第八十八條第二項亦有明文。因此，所謂「未依
    規定戴安全帽」，非僅指未配戴安全帽之情形而已，舉凡所
    配戴之安全帽未符合制式規格、未依正確方式配戴、扣帶未
    繫緊或未能適合頭形，致未能穩固戴在頭上，安全帽於行駛
    中有上下左右晃動，而遮蔽視線等情事者，均屬違反道路交
    通管理處罰條例第三十一條第六項之違規行為，而應接受處
    罰。再者，經濟部標準檢驗局早已呼籲機車騎士勿將自行車
    、溜冰鞋、滑板及直排輪等活動用頭盔或工地用安全帽充當
    機車用安全帽配戴，以保障騎士安全，此有該局九十九年二
    月二十六日發佈新聞稿一紙在卷可參。
四、經查：
  (一)異議人於九十九年十月二十六日下午五時四十三分許，騎乘
    上開重型機車，行經臺中市○○○路、工業區○○路口，因
    機器腳踏車駕駛人未依規定戴安全帽之違規行為，經臺中市
    警察局第六分局工業區派出所警員當場舉發，並移送原處分
    機關裁決，此有臺中市警察局舉發違反道路交通管理事件通
    知單、本件裁決書各一紙在卷可稽。
  (二)異議人雖以前詞置辯。然本件異議人於上開時間、地點，係
    配戴工地用安全帽，而騎乘上開重型機車等情，此經舉發員
    警載明於舉發通知單上，且為異議人所不爭執，應堪認定。
    而工地用安全帽，既未經經濟部標準檢驗局檢驗合格，並於
    帽體貼有檢驗合格標識或梅花型Ｓ產品安全標誌，自非屬道
    路交通安全規則所定騎乘機車用之安全帽，按諸前揭說明，
    異議人配載工地用安全帽而騎乘機車，仍屬道路交通管理處
    罰條例第三十一條第六項所定「未依規定戴安全帽」之違規
    行為無訛。至於工地用安全帽固有保護頭部安全之作用，惟
    工地用安全帽與機器腳踏車用安全帽之使用場所、目的均有
    所不同，相關檢驗項目、標準亦有差異，自不得任意以工地
    用安全帽充當機器腳踏車用安全帽，異議人執此置辯，顯與
    前揭規定不合，自難採取。
  (三)綜上所述，異議人於上開時、地，確有機器腳踏車駕駛人未
    依規定戴安全帽之違規行為，應堪認定。從而，原處分機關
    依道路交通管理處罰條例第三十一條第六項規定，裁處罰鍰
    五百元，自無違法、不當，異議人之聲明異議，即無理由，
    應予駁回。
五、據上論斷，應依道路交通管理處罰條例第八十七條第二項，
    道路交通事件處理辦法第十八條，裁定如主文。
中    華    民    國   100    年    3     月    7     日
                    交通法庭    法  官  鄭舜元
以上正本證明與原本無異。
如不服本裁定應於送達後5日內向本院提出抗告狀。
                                書記官  黃聖心
中    華    民    國   100    年    3     月    7     日